【裁判字號】    92,訴,210
【裁判日期】    920710
【裁判案由】    偽造有價證券等
【裁判全文】
臺灣板橋地方法院刑事判決                          九十二年度訴字第二一號
    公  訴  人  臺灣板橋地方法院檢察署檢察官
    被      告  戊○○
                庚○○
                丙○○
    共      同
右列被告因偽造有價證券等案件，經檢察官提起公訴（九十一年度偵緝字第二五一號
、九十一年度偵字第六三三九號、第九九一六號），甲○判決如左：
    主  文
戊○○共同意圖供行使之用，而偽造有價證券，處有期徒刑壹年拾月。偽造之丁○○
、乙○○、陳採麗印章各壹枚；花蓮企銀徵信暨批覆書、借款契約上偽造丁○○之印
文捌枚、花蓮企銀徵信暨批覆書、借款契約書上乙○○、陳採麗印文各參枚、署押各
貳枚、花蓮企銀徵信暨批覆書、借款契約、變更登記申請書上丁○○署押共伍枚；偽
造面額壹佰伍拾萬元、發票日八十九年六月十六日、到期日九十年二月十七日、發票
人為欣偉股份有限公司、丁○○、乙○○、陳採麗之本票壹紙；變造之丁○○、乙○○身分證影本上戊○○、庚○○之照片各壹張均沒收之。
庚○○共同意圖供行使之用，而偽造有價證券，處有期徒刑壹年拾月。緩刑三年。偽
造之丁○○、乙○○、陳採麗印章各壹枚；花蓮企銀徵信暨批覆書、借款契約上偽造
丁○○之印文捌枚、花蓮企銀徵信暨批覆書、借款契約書上乙○○、陳採麗印文各參
枚、署押各貳枚、花蓮企銀徵信暨批覆書、借款契約、變更登記申請書上丁○○署押
共伍枚；偽造面額壹佰伍拾萬元、發票日八十九年六月十六日、到期日九十年二月十
七日、發票人為欣偉股份有限公司、丁○○、乙○○、陳採麗之本票壹紙；變造之丁○○、乙○○身分證影本上戊○○、庚○○之照片各壹張均沒收之。
。丙○○無罪。
    事  實
一、戊○○係台北縣泰山鄉○○街三一之三號「欣偉有限公司」（下稱欣偉公司）之
    代表人，庚○○則為欣偉公司之股東，戊○○欲向銀行申請貸款因信用問題無法
    取得貸款，遂思以其弟丁○○之名義申請貸款，乃與庚○○基於意圖為自己不法
    所有之犯意聯絡，先於民國八十九年二月二十五日，在台北縣新莊市○○鄉○○
    路三十五之二號，未經股東丁○○之同意，盜用丁○○於公司設立時所有之印鑑
    於股東同意書上，並於八十九年二月二十六日，蓋用於公司變更登記申請書上而
    偽造私文書，進而利用不知情之會計師持之向經濟部申請變更欣偉公司之代表人
    為丁○○，使經濟部承辦該業務之公務員，於八十九年三月十三日，將此不實之
    事項，登載於其職務上所掌管之欣偉公司變更登記表之公文書上，均足以生損害
    於丁○○及經濟部對於有限公司監督管理之正確性。繼而於九十年六月初，在台
    北縣新莊市○○鄉○○路某刻印店利用不知情之成年店員偽造丁○○、乙○○之
    印章，並與不知名之金融公司之成年人基於犯意聯絡，由戊○○、庚○○提供自
    己之相片，戊○○並利用不知情之丙○○於公司上班時所交付之相片交付予金融
    公司，由金融公司將其自己與庚○○、丙○○之相片換貼在乙○○、丁○○、陳
    採麗之身分證影本上，以變造各該身分證後，加以影印，戊○○、庚○○與金融
    公司之人員，再持上開變造之乙○○、丁○○、陳採麗身分證影本，連同偽造之
    乙○○、丁○○、及金融公司提供之陳採麗印章，持之向銀行申請貸款，於八十
    九年六月十五日，於銀行徵信人員前往公司現場徵信時，由戊○○、庚○○及不
    詳姓名之成年人偽造丁○○、乙○○、陳採麗之署押，並蓋用偽造之丁○○、乙○○、陳採麗之印章於貸款徵信繼批覆書上而偽造印文，進而偽造私文書，使徵
    信人員陷於錯誤，誤以為確係丁○○貸款、乙○○、陳採麗等人任保證人，而提
    出於銀行而行使之，復於同年月十六日，至台北縣板橋市○○路二九Ｏ號「花蓮
    區中小企業銀行重慶分行」（下稱花蓮企銀），共同偽造欣偉公司為借款人、丁○○、乙○○、陳採麗為連帶保證人之借款契約書，並基於意圖供行使之用之犯
    意聯絡，共同偽造欣偉公司、丁○○、乙○○、陳採麗為發票人之本票後，將該
    偽造之借款契約書及本票交付花蓮企銀以行使，造成花蓮企銀陷於錯誤，而交付
    貸款新台幣（下同）一百五十萬元予戊○○、庚○○，足以生損害於花蓮企銀、
    丁○○、乙○○、陳採麗。嗣九十年三月十三日，丁○○、乙○○為申請房屋貸
    款而向財團法人金融聯合徵信中心查詢其信用資料，並經花蓮企銀向丁○○、乙○○追討上開債務後，始知上情。
二、案經丁○○、乙○○告訴台灣板橋地方法院檢察署檢察官偵查起訴。
    理  由
一、訊據被告戊○○、庚○○對於右揭犯罪事實坦承不諱，並據告訴人丁○○、乙○○、被害人陳採麗指訴歷歷，復經證人即花蓮企銀系爭貸款案之承辦人己○○證
    明屬實。再查：經比對上開變造之丁○○、乙○○、陳採麗身分證影本上照片結
    果，確非到場之告訴人丁○○、乙○○、被害人陳採麗，有上開變造之身分證影
    本、告訴人丁○○、乙○○、被害人陳採麗之身分證影本附卷可稽。此外，復有
    上開欣偉公司股東同意書影本、欣偉公司變更登記申請書影本、欣偉公司變更登
    記表影本、花蓮企銀借款契約影本、本票影本各一紙附卷可佐。事證明確，被告
    二人犯行均堪認定。
二、核被告戊○○、庚○○所為，係犯刑法第二百十六條、第二百十條、第二百十二
    條之行使偽造私文書、行使變造特種文書、第二百十四條使公務員登載不實罪、
    第三百三十九條第一項詐欺取財、第二百零一條第一項偽造有價證券罪。被告戊○○、庚○○及不詳姓名之成年人有犯意聯絡及行為分擔，為共同正犯。其等利
    用不知情之會計師為偽造私文書為間接正犯。再其等偽造丁○○、乙○○、陳採
    麗印章為偽造私文書之階段行為、偽造印文、署押為偽造私文書、偽造有價證券
    之部分行為；其偽造私文書、變造特種文書之低度行為復為行使偽造私文書、行
    使變造特種文書之高度行為所吸收，行使偽造有價證券之輕度行為為偽造有價證
    券之重度行為所吸收，均不另論罪。被告所犯上開各罪間，有方法結果之牽連關
    係，為牽連犯，應一重之偽造有價證券罪處斷。又本件被告戊○○因自己信用問
    題圖向銀行申請貸款始出此下策，被告庚○○為戊○○之夫，短於思慮為協助其
    妻始共同為之情可憫恕，惟所涉係最輕本刑三年以上有期徒刑之重罪，情輕法重
    ，如科以法定最低度刑猶嫌過重，爰依刑法第五十九條之規定酌予減輕其刑。審
    酌被告戊○○、庚○○二人之素行、犯罪之動機、目的、手段、所生危害、所得
    財物、犯罪後之態度良好等一切情狀，分別量處如主文所示之刑。末查被告庚○○前未曾受有期徒刑以上刑之宣告，因一時失慮，偶罹刑典，事後已坦承犯行，
    深具悔意，經此刑之宣告後，應知警惕而無再犯之虞，甲○因認暫不執行其刑為
    當，予以宣告緩刑三年，用啟自新。本件被告雖於本案審理時自承變更負責人為
    丁○○時有偽造丁○○之印章，告訴人亦指述被告戊○○偽造丁○○之印章云云
    ，惟查，告訴人丁○○於偵查中就其原先是股東，因公司當初成立時人手不夠，
    所以才借伊之名義為股東等語，被告戊○○亦自承公司僅伊與庚○○在經營，其
    他股東均為掛名，均為弟弟、姊姊、妹妹等人等情（詳參九十一年度偵緝字第二
    五一號卷第二十五頁反面、第二十六頁），而變更負責人與當初丁○○為股東時
    所用之印鑑均相同，被告戊○○於變更負責人時顯並未偽造丁○○之印章，另乙○○並非公司股東於變更負責人時亦未有偽造印章之必要，公訴人指稱被告偽造
    之丁○○、乙○○之印章有二枚云云，容有誤會。上開偽造之丁○○、乙○○、
    陳採麗印章各壹枚；花蓮企銀徵信暨批覆書、借款契約上偽造丁○○之印文捌枚
    、花蓮企銀徵信暨批覆書、借款契約書上乙○○、陳採麗印文各參枚、署押各貳
    枚、花蓮企銀徵信暨批覆書、借款契約、變更登記申請書上丁○○署押共伍枚依
    刑法第二百十九條之規定宣告沒收；偽造面額壹佰伍拾萬元、發票日八十九年六
    月十六日、到期日九十年二月十七日、發票人為欣偉股份有限公司、丁○○、乙○○、陳採麗之本票壹紙依刑法第二百零五條規定宣告沒收；變造之丁○○、乙○○身分證影本上戊○○、庚○○之照片各壹張，為被告戊○○、庚○○所有，
    供其犯罪所用之物爰依刑法第三十八條第一項第二款規定諭知沒收。至欣偉公司
    之股東同意書、變更登記申請書因於申請公司變更登記時已送件至相關部門，其
    所有權非屬被告所有，公訴人申請宣告沒收云云，容有誤會，另本票上之署押、
    印文已因本票之沒收而不存在，自不為重覆沒收之諭知，附此敘明。
貳、無罪部分：
一、公訴意旨另謂：被告丙○○為欣偉公司之股東與欣偉公司之代表人戊○○，庚○○三人為向銀行訛詐款項，竟基於為自己不法所有之犯意聯絡，先於不詳時地偽
    造戊○○之胞弟即欣偉公司股東丁○○之印章，再於民國八十九年二月二十五日
    以該偽造之丁○○印章偽造欣偉公司股東同意書，又於八十九年二月二十六日，
    偽造欣偉公司變更登記申請書，連同上開偽造之欣偉公司股東同意書，持向經濟
    部申請變更欣偉公司之代表人為丁○○，並使經濟部承辦該業務之公務員，於八
    十九年三月十三日，將此不實之事項，登載於其職務上所掌管之欣偉公司變更登
    記表之公文書上，均足以生損害於丁○○及經濟部對於有限公司監督管理之正確
    性。復於不詳時地，將戊○○、庚○○、丙○○之照片，換貼在乙○○、丁○○
    、陳採麗之身分證影本上，以變造各該身分證後，加以影印，再持上開變造之乙○○、丁○○、陳採麗身分證影本，連同另於不詳時地偽造之乙○○、丁○○、
    陳採麗印章，於八十九年六月十五、十六日，至台北縣板橋市○○路二九Ｏ號花
    蓮企銀，共同偽造欣偉公司為借款人、丁○○、乙○○、陳採麗為連帶保證人之
    借款契約書，並基於意圖供行使之用之犯意聯絡，共同偽造欣偉公司、丁○○、
    乙○○、陳採麗為發票人之本票後，將該偽造之借款契約書及本票交付花蓮企銀
    以行使，造成花蓮企銀陷於錯誤，而交付貸款新台幣（下同）一百五十萬元予戊○○、庚○○、丙○○，足以生損害於花蓮企銀、丁○○、乙○○、陳採麗。嗣
    九十年三月十三日，丁○○、乙○○為申請房屋貸款而向財團法人金融聯合徵信
    中心查詢其信用資料，並經花蓮企銀向丁○○、乙○○追討上開債務後，始知上
    情。因認被告丙○○亦涉犯刑法第二百十六條、第二百十條、第二百十二條之行
    使偽造私文書、行使變造特種文書、第二百十四條使公務員登載不實罪、第三百
    三十九條第一項詐欺取財、第二百零一條第一項偽造有價證券罪嫌云云。
二、公訴人認被告丙○○涉有右揭罪嫌，無非以：丙○○雖經傳不到庭，但變造陳採
    麗身分證上之照片為丙○○之相片，及證人己○○所證確係照片上之人來對保等
    語為依據。
三、按犯罪事實應依證據認定之，無證據不得推定其犯罪事實；又不能證明被告犯罪
    者，應諭知無罪之判決，刑事訴訟法第一百五十四條、第三百零一條第一項，分
    別定有明文。次按事實之認定，應憑證據，如未能發現相當證據，或證據不足以
    證明，自不能以推測或擬制之方法，以為裁判基礎；又認定不利於被告之事實，
    須依積極證據，苟積極證據不足為不利於被告事實之認定時，即應為有利於被告
    之認定，更不必有何有利之證據，最高法院四十年台上字第八六號、三十年上字
    第八一六號著有判例可稽。訊據被告丙○○均堅決否認被訴右揭犯行，辯稱：對
    保當時伊人在花蓮，雖然曾在欣偉公司任職，但僅半年就離職，伊進公司時有交
    相片給戊○○，但係因公司要用，並不知道戊○○將相片拿去變照身分證等語。
四、經查：
    （一）證人己○○於甲○調查時證稱：我記得那天來的人比較胖，我確實有對照
          片，那個人很胖，不像今日在庭的被告（丙○○），當日我看到的人確實
          是很胖，可以確定不是今日在法庭的這個人。借款契約上、本票上的連帶
          保證人是現場來的那個說她是陳採麗那個人簽的，徵信暨批覆書上的連帶
          保證人是當初去他們公司徵信的時候，徵信人員請他們簽回來，並非我辦
          理的，簽借款契約時也有跟到場的人講話，在庭的被告他講話的聲音、神
          韻都不像當初來的那個人等語綦詳（詳參甲○九十二年六月五日訊問筆錄
          ）。
    （二）再查，雖證人己○○證稱確有核對照片中是否來貸款之人，惟本件借貸至
          始至終僅依身分證影本為依據，因這個案子是新莊分行送過來的，新莊分
          行的人員離職，才把這個案子移轉到我們這邊當初就有把要核貸的人的身
          分資料傳真給我們，我們就拿傳真來給我們的資料，跟他們核對，因為是
          中小企業的簡易貸款，他們傳真資料來，我們傳真到總行，核對無誤後，
          一天就可以辦出來了，所以從傳真資料上核對身分，但是沒有核對他們的
          正本等情。已據證人己○○證述歷歷在卷（詳參甲○九十二年五月六日訊
          問筆錄）。而卷附身分證影本其上之相片並不清晰，證人雖有核對身分證
          上影本之照片，但該相片已不清楚，是否證人當時確能核對無誤，洵有疑
          義。
    （三）復查，本件貸款徵信暨批覆書上之陳採麗署押與借款契約上陳採麗之署押
          筆跡明顯不同，亦與丙○○當庭所書立之「陳採麗」之筆跡均相去勝遠，
          ，其運勢、勾勒、落款均有差異，並有被告當庭書立之陳採麗簽名書面存
          卷可參，顯無從依偵查中證人己○○所證述有核對照片而推認到場之人即
          為丙○○，亦無疑義。
    （四）末查，被告戊○○自承照片是伊拿給金融公司之人變造的，被告丙○○自
          始均未參予等語，參諸本件是由被告戊○○透過金融公司之人向銀行貸款
          ，款項亦撥入公司，而變更負責人主要又係辦理貸款，公司又僅由被告陳
          惠美、庚○○經營，均與被告丙○○無何關聯且對丙○○而言無何利益可
          圖，被告丙○○斷不可能願意提供照片供被告戊○○等人變造身分證，亦
          復無疑。綜上所述，被告丙○○所辯應可採信。此外，復查無其他積極證
          據，足資證明被告丙○○涉有任何詐欺、偽造文書、偽造有價證券之犯行
          ，不能證明被告丙○○犯罪，爰依首開法條規定及判例意旨，諭知被告陳
          月英無罪之判決。
據上論斷，應依刑事訴訟法第二百九十九條第一項前段、第三百零一條第一項，刑法
第二十八條、第二百零一條第一項、第二百十六條、第二百十條、第二百十二條、第
三百三十九條第一項、第五十五條、第五十九條、第七十四條第一款、第二百零五條
、第二百十九條、第三十八條第一項第二款，罰金罰鍰提高標準條例第一條前段，判
決如主文。
中      華      民      國    九十二    年      七      月      十      日
                                    臺灣板橋地方法院刑事第四庭
                                        法  官  徐  子  涵
右正本證明與原本無異。
如不服本判決，應於判決送達後十日內向甲○提出上訴狀。
                                        書記官    彭  麗  紅
中      華      民      國      九十二      年    七    月     十五     日
附錄本案論科科刑法條全文：
刑法第二百零一條
意圖供行使之用，而偽造、變造公債票、公司股票或其他有價證券者，處三年以上十
年以下有期徒刑，得併科三千元以下罰金。
行使偽造、變造之公債票、公司股票或其他有價證券，或意圖供行使之用，而收集或
交付於人者，處一年以上七年以下有期徒刑，得併科三千元以下罰金。
刑法第二百十條
刑法第二百十二條
刑法第三百三十九條


司法院資訊處製作；財團法人民間司法改革基金會備份。
